【裁判字號】    97,易,384
【裁判日期】    970904
【裁判案由】    竊盜
【裁判全文】
臺灣雲林地方法院刑事判決               97年度易字第384號
公  訴  人  臺灣雲林地方法院檢察署檢察官
被      告  甲○○
上列被告因竊盜案件，經檢察官提起公訴（97年度偵字第1664號
），本院判決如下：
    主  文
甲○○無罪。
    理  由
壹、程序部分（證據能力之認定）：
    按被告以外之人於審判外之陳述雖不符刑事訴訟法第159 條
    之1 至之4 等4 條之規定，而經當事人於審判程序同意作為
    證據，法院審酌該言詞陳述或書面陳述作成時之情況，認為
    適當者，亦得為證據，刑事訴訟法第159 條之5 第1 項定有
    明文。查本案檢察官起訴認被告涉犯上開罪嫌所憑之告訴
    人乙○○於警詢之指述；證人丙○○於警詢中之證述；
    乙○○出具之贓物認領保管單；系爭機車之車籍資料；
    現場照片2 張等證據之證據能力不爭執，同意使用作為認定
    事實之依據；本院復審酌上開文書、陳述作成時，較無人情
    施壓或干擾之情形，以之作為證據亦屬適當，是上開文書、
    陳述均具有證據能力。
貳、實體部分：
一、公訴意旨略以：被告甲○○於民國97年3 月28日11時許，基
    於為自己不法所有之意圖，在雲林縣斗南鎮○○路○段629
    號前，竊取乙○○持用後置放該處車牌號碼TQ8-701 號之輕
    型機車1 輛，得手後供己代步使用。嗣乙○○自丙○○處得
    知機車遭甲○○竊走，乃報警處理並要求甲○○立即將系爭
    機車騎返原處，經警於同日13時許在雲林縣斗南鎮○○路○
    段629 號當場逮捕甲○○而得知上情，因認被告涉有刑法第
    320 條第1 項之普通竊盜罪嫌等語。
二、按犯罪事實應依證據認定之，無證據不得認定犯罪事實；不
    能證明被告犯罪者，應諭知無罪之判決，刑事訴訟法第154
    條第2 項、第301 條第1 項分別定有明文。次按告訴人之告
    訴，係以使被告受刑事訴追為目的，是其陳述是否與事實相
    符，仍應調查其他證據以資審認；又認定不利於被告之事實
    ，須依積極證據，苟積極證據不足為不利於被告事實之認定
    時，即應為有利於被告之認定，更不必有何有利之證據；再
    事實之認定應憑證據，如未能發現相當證據，或證據不足以
    證明，自不能以推測或擬制之方法，以為裁判基礎；另認定
    犯罪事實所憑之證據，雖不以直接證據為限，間接證據亦包
    括在內，然無論直接或間接證據，其為訴訟上之證明，須於
    通常一般之人均不致於有所懷疑，而得確信其為真實之程度
    者，始得據之為有罪之認定，倘其證明尚未達到此一程度，
    而有合理性懷疑之存在時，即無從為有罪之認定（最高法院
    52年臺上字第1300號、30年上字第816 號、40年臺上字第86
    號及76年臺上字第4986號判例意旨參照）。又刑事訴訟法第
    161 條已於91年2 月8 日修正公佈，其第1 項規定：檢察官
    就被告犯罪事實，應負舉證責任，並指出證明之方法。因此
    ，檢察官對於起訴之犯罪事實，應負提出證據及說服之實質
    舉證責任，倘其所提出之證據，不足為被告有罪之積極證明
    ，或其指出證明之方法，無從說服法院以形成被告有罪之心
    證，基於無罪推定之原則，自應為被告無罪判決之諭知（最
    高法院92年臺上字第128 號判例意旨參照）。
三、爭執、不爭執事項：
  (一)不爭執事項：被告騎起訴書所載之輕型機車出門。
  (二)爭執事項：
  1.被告騎起訴書所載機車是否有不法所有之意圖？
  2.該機車之騎用是否經權利人之同意？
四、公訴人認被告涉犯上開普通竊盜之犯行，無非係以告訴人乙○○於警詢之指述、證人丙○○於警詢中之證述、乙○○出
    具之贓物認領保管單、系爭機車之車籍資料及現場照片2 張
    等證據為其論據。
五、訊據被告甲○○堅詞否認有何前揭犯行，並辯稱：伊沒有竊
    取的意圖，伊是去屋主那邊玩，跟屋主他們住一起一段時間
    ，伊是向他借騎的，伊有跟他乾媽說要騎出去馬上回來，他
    乾媽說要趕快回來，他睡醒之後打電話給伊，伊就趕快騎回
    來了，伊向他們家裡的人借機車都會問要不要加油，他如果
    說要加油，伊就會加，但這次伊忘了加，伊才騎出去一會兒
    而已，伊沒有要竊盜這輛機車等語。經查：
  (一)復按刑法竊盜罪之成立，除須有竊取他人財物之行為外，尚
    以行為人有為自己或第三人不法所有意圖之主觀違法要件，
    始足當之，如其目的僅在供自己使用收益，並無不法所有之
    意圖，即與竊盜罪之構成要件不符；又無不法所有之意圖，
    取得他人之物為一時之用，或得謂之使用竊盜，而認與刑法
    上之竊盜罪有別，惟如就物為攸關權義或處分之行為，縱事
    後物歸原主，得否謂僅屬使用竊盜而不構成竊盜罪，自非無
    疑，最高法院75年度臺上字第8 號及86年度臺上字第4976號
    分別著有判決可資參照。
  (二)本件車號TQ8-701 號輕機車之使用人為乙○○，有證人丙○○於警詢及本院審理時之證述可佐（見後述筆錄）；而登記
    名義人為「鄭蒨曄」，亦有卷附車籍查詢資料（見警卷第11
    頁）可參；再觀之卷附機車照片（見警卷第12頁）及贓物認
    領保管單（見警卷第10頁），可知悉該機車外觀及機車確為
    告訴人乙○○所使用，應堪認定，亦無庸置疑。
  (三)證人丙○○於警詢中證稱：乙○○是我乾兒子，甲○○是我
    先生曾文華的朋友，我於97年3 月28日上午11時許在斗南鎮
    ○○路○段629 號伊租屋處將停放於騎樓之TQ8-701 號機車
    騎走，我在場目擊，該車是我乾兒子乙○○所有，當時我看
    他騎車正要離去，我叫住他說別人的機車你不要騎，他回答
    我說要去打電話馬上就回來，於是我叫他說你打完電話馬上
    回來不要太久，並非我同意他可以使用該車，當時乙○○不
    在場，所以他並未徵得乙○○同意，乙○○於97年3 月28日
    中午12時許回來看見該車不見，我才告訴他說是甲○○騎乘
    外出，經乙○○打電話給甲○○催討後，甲○○才於97年3
    月58日下午1 時許將該車騎回斗南鎮○○路○段629 號歸還
    給乙○○等語（詳見97年3 月28日警詢筆錄），及於本院審
    理時結證稱：被告都住在我家，當天我在做生意賣檳榔，他
    說他要借機車去打電話，馬上回來，我說機車不是你的，你
    要馬上騎回來，他就說好，乙○○是我先生的乾兒子，被告
    是我先生的朋友，他們都住在我家，他們之前都有互相借過
    機車，我做生意都在家裡，我有見過乙○○之前有將這輛機
    車借給被告過，乙○○告被告偷機車這次，被告當時還住在
    我家裡，這輛機車登記誰的名字我不清楚，在我家的時候，
    乙○○都騎這輛機車，乙○○跟被告都一起住在我家，有一
    起吃飯，也都會交談，乙○○會借機車給被告騎，當天被告
    騎走沒有多久，乙○○就回來了，就問我機車呢？我就說機
    車被守孟借走了，說要去打電話，馬上就會回來，乙○○問
    我之後，大概一個多鐘頭左右機車才回來，我也不知道乙○○為何去警察局報案，他們兩人之間有什麼恩怨我也不瞭解
    等語（詳見本院卷第48頁、第49頁），細繹其內容，可知被
    告騎用該機車時已告知所借住屋主曾文華之妻丙○○知悉，
    被告與告訴人乙○○於日常間亦有互借機車情形，其機車雖
    非丙○○所有，丙○○無同意權，被告未明確且直接得到乙○○之同意，而被告主觀上依日常互借機車使用情形，騎用
    該機車之目的，應僅係供自己一時之使用，無攸關物之權義
    或處分行為，而無不法所有之意圖，實屬明確。揆諸上揭判
    決意旨，可知被告所為自與竊盜罪之構成要件有間，至為當
    然。
  (四)而告訴人乙○○雖於警詢時指稱：該TQ8-701 號輕機車是我
    本人所購買，登記在我太太鄭蒨曄名下所有，平時都是我本
    人使用，97年3 月28日上午11時許我將TQ8-701 號輕機車停
    放在斗南鎮○○路○段629 號前，遭甲○○擅自侵占騎乘使
    用，甲○○未經我本人同意，騎我輕機車外出，經我於97年
    3 月28日中午12時許發現後，以手機發話給甲○○手機請他
    立即歸還該車並立即向警方報案，甲○○遲至97年3 月28日
    下午1 時許才將該車騎回斗南鎮○○路○段629 號歸還，我
    與甲○○互不相識亦無任何關係，當時我將機車停放我乾媽
    丙○○租屋處騎樓下，但鑰匙未取下而遭甲○○騎乘外出，
    我發現機車不見後詢問我乾媽才得知是遭甲○○騎乘外出，
    我堅持對甲○○提出侵占告訴等語（詳見97年3 月28日警詢
    筆錄）。復參酌證人丙○○上揭證述，可知告訴人與被告並
    非互不相識，若果係不相識之人又如何以電話聯絡歸還事宜
    ，告訴人所述顯與事實不符，其提告之動機實令人生疑。本
    院實難僅以告訴人唯一之指述而採為被告論罪之依據，此外
    ，依公訴人所提上揭全部證據，本院實無從認定被告於主觀
    上有何不法所有之意圖應認有竊盜犯行，洵堪認定。
六、綜上所述，公訴人所提出之證據，尚無法使一般人不致於有
    所懷疑，而得確信其為真實之程度，揆諸上揭說明及判例意
    旨，本院對公訴人起訴被告竊盜犯行自無法形成有罪之確信
    。此外，公訴人復未提出其他適合於證明被告犯罪事實之其
    他積極證據，以資證明被告有該部分犯行，被告此部分犯行
    自屬不能證明，基於無罪推定原則，自應為被告無罪判決之
    諭知。
七、據上論斷，應依刑事訴訟法第301 條第1 項前段，判決如主
    文。
本案經檢察官董和平到庭執行職務。
中    華    民    國    97    年    9     月     4    日
                  刑事第四庭    法  官  李淑惠
以上正本證明與原本無異。
如不服本判決，應於判決收受後10日內，向本院提出上訴狀（須
附繕本）。
                                書記官  林佳慧
中    華    民    國    97    年    9     月     4    日


司法院資訊處製作；財團法人民間司法改革基金會備份。
